【裁判字號】    89,再國,1
【裁判日期】    890628
【裁判案由】    國家賠償
【裁判全文】
臺灣高等法院花蓮分院民事判決  八十九年度再國字第一號
      再  審原告  花蓮縣政府
      法定代理人  甲○○
      訴訟代理人  張秉正律師
      再  審被告  乙○○
右當事人間因國家賠償事件，再審原告對於中華民國八十八年十二月二十九日本院八
十八年度上國字第三號確定判決，提起再審之訴，本院判決如左：
      主  文
再審之訴駁回。
訴訟費用由再審原告負擔。
      事  實
甲、再審原告方面：
  一聲明：
    (一)原八十八年度上國字第三號確定判決廢棄，駁回再審被告之訴。
    (二)再審及前審之訴訟費用由再審被告負擔。
  二陳述：
    (一)民事訴訟係採當事人進行主義，法院不得就當事人未主張之事項，擅自逕行認
      定判決之基礎，本件既然當事人再審被告既於原告主張受損之基礎依據為土地
      徵收補償費之方式計算損害賠償額，而非主張其所受之損害額為相當於租金之
      損害，則法院自不得以當事人未主張之事實及請求為依據，判決再審原告應賠
      償相當於租金之損害，其判決顯係訴外裁判之違背法令。
    (二)再者，再審被告係主張其所有之地已成為既成道路，因縣府遲未辦理徵收，而
      受有損害，惟參諸該土地既係既成道路，已有公用地役權存在，依行政院四十
      六年判字第三十九號判例，地方政府為便於公眾通行而存有公用地役權之通路
      上舖設瀝青路面，供役土地所有人不能謂其權益有所損害，就私法上言，該所
      有權人似有容忍之義務．．．（參法務部台函民決字第二八四四號文）參諸
      上開法理，就再審被告之未被徵收之公用地役權之道路，自無所謂因土地被使
      用而受到損害，至為明確。從而，本件即非係再審原告之行為使其受損害，而
      公用地役權之受益人係全體人民，依法理亦無主張相當於租金損害之權益，則
      法院逕以相當於租金之損害作為賠償數額之依據，容有誤會。
    (三)本件若認再審被告得請求國賠，係因再審原告花蓮縣政府未即時編預算補償徵
      收，則其所受之損害，依理應係再審原告應徵收發給補償金之「利息損失」，
      而非相當於地租之損失，甚為灼然，惟核原判決之認事用法亦有未洽。
    (四)此外，依國家賠償法之請求權時效僅係二年，其適用侵權行為之請求權亦只二
      年，從而，縱令判令再審原告應負損害賠償責任，其請求範圍只是二年之損害
      金，殊非  鈞院判決之五年租金損失，而該判決何以如此判認，實係為花蓮地
      院以「相當於租金損失」之誤導，以為本件之法律關係即為「租金」，依民法
      租金時效為五年，作為計算基準，該判決顯有適用法律錯誤之嫌。爰依民事訴
      訟法第四百九十六條第一項第一款提起再審之訴。
  三證據：本院八十八年度上國字第三號民事判決影本。
乙、再審被告方面：
  本件為不經言詞辯論而判決，再審被告未提出書狀如何聲明或陳述。
      理  由
一民事訴訟法第四百九十六條第一項第一款所謂適用法規顯有錯誤者，係指確定判決
  所適用之法規顯然不合於法律規定，或與司法院現尚有效及大法官會議之解釋，或
  本院尚有效之判例顯然違反者而言，最高法院著有六十年台再第一七０號判例。
二本件再審原告前開再審狀陳述(一)經核係原確定判決之法院就再審被告訴之聲明事項
  為法律之適用，難指為訴外裁判，(二)(三)(四)係再審原告徒憑己意，謂應如何為法律之
  適用，而非具體指摘原判決有如何之適用法規錯誤，其再審之訴，自屬顯無理由，
  應予駁回。爰不經言詞辯論為之。
三據上論結，本件再審之訴顯無理由，依民事訴訟法第五百零二條第二項、第七十八
  條，判決如主文。
中      華      民      國    八十九    年      六      月    二十八    日
                              審判長法官  謝  志  揚
                                    法官  蔣  有  木
                                    法官  蔡  俊  有
右為正本係照原本作成。
本件不得上訴。
                              法院書記官  吳  家  瑩
中      華      民      國    八十九    年      六      月     三十     日


司法院資訊處製作；財團法人民間司法改革基金會備份。
